臺灣士林地方法院刑事判決
110年度易字第339號
公  訴  人  臺灣士林地方檢察署檢察官
被      告  林俊一



            張裕庭



選任辯護人  陳郁婷律師（送達代收人）
            李家泓律師
            林哲丞律師
上列被告因偽造文書案件，經檢察官提起公訴（109年度偵續字
第318號），本院判決如下：
    主  文
林俊一、張裕庭共同犯使公務員登載不實文書罪，各處拘役參拾
日，如易科罰金，以新臺幣壹仟元折算壹日。均緩刑貳年。
    事  實
一、林俊一與嚴秀娥，為長年陪伴的男女朋友，張裕庭則為嚴秀
    娥之子。林俊一於民國97年間，向張郁仁借款新臺幣(下同)
    1,600萬元未償，其後雖經參與分配獲得部分清償，然仍有1
    347萬3423元未獲清償，張郁仁遂向本院聲請假扣押，經本
    院於106年9月27日以106年度司裁全字第661號准許張郁仁提
    供擔保後，就林俊一在1347萬3423元範圍內之財產為假扣押
    ，張郁仁遂於106年10月20日，向本院民事執行處聲請對林
    俊一為假扣押之強制執行，並就如附表所示編號1、2之土地
    為查封登記。惟張郁仁因故未於本院通知日期到場指封，而
    遭撤銷查封程序，並經該本院向地政機關為塗銷查封登記之
    通知。林俊一與張裕庭竟共同基於使公務員登載不實之犯意
    聯絡，先製作106年10月31日協議書，內容記載林俊一自93
    年起陸續向張裕庭借款，總共結算積欠款項為600萬元，且
    林俊一同意提供不動產供張裕庭設定抵押權之不實事實，嗣
    並向臺灣新北地方法院聲請調解，於107年1月9日偕同不知
    情之司法事務官製作記載林俊一願於108年1月9日給付張裕
    庭600萬元，如給付遲延，按週年利率百分之3計算遲延利息
    之調解筆錄，再與張裕庭將林俊一所有如附表所示土地，以
    買賣為原因，向附表所示之地政機關申請移轉登記予張裕庭
    ，使不知情之附表所示地政機關承辦人員於形式審查後，於
    附表所示之登記日期，將該等不實事項登載於渠等職務上所
    掌管之土地登記簿公文書上，足生損害於主管機關對地政管
    理之正確性。
二、案經張郁仁告訴臺灣士林地方檢察署檢察官偵查起訴。
    理  由
壹、程序部分
一、被告林俊一部分：按法院認為應科拘役、罰金或應諭知免刑
    或無罪之案件，被告經合法傳喚無正當理由不到庭者，得不
    待其陳述逕行判決，刑事訴訟法第306 條定有明文。被告林
    俊一經本院合法傳喚，無正當理由未到庭，有本院送達證書
    在卷可稽（見本院110年度易字第339號卷〈下稱本院易字卷〉
    一第23、25頁、卷二第11、13頁），被告被訴涉犯刑法第21
    4條第1項使公務員登載不實罪，經本院認為應科拘役（詳後
    述），依前開規定，爰不待其陳述，逕對被告林俊一為一造
    辯論判決。
二、按被告以外之人於審判外之陳述，雖不符刑事訴訟法第159
    條之1至第159條之4之規定，而經當事人於審判程序同意作
    為證據，法院審酌該言詞陳述或書面陳述作成時之情況，認
    為適當者，亦得為證據。又當事人、代理人或辯護人於法院
    調查證據時，知有第159條第1項不得為證據之情形，而未於
    言詞辯論終結前聲明異議者，視為有前項之同意，同法第15
    9條之5亦有明定。查本案檢察官、被告張裕庭及其辯護人、
    就本判決下列所引被告以外之人，於審判外陳述之證據能力
    均不予爭執，迄至言詞辯論終結，亦未對該等證據之證據能
    力聲明異議，本院審酌該些供述證據作成時，核無違法取證
    或其他瑕疵，認為以之作為本案之證據屬適當，自有證據能
    力。又本件證人即被告林俊一於110年3月15日在偵查中以證
    人身分向檢察官所為之證述，業經具結【109年度偵續字第3
    18號卷（下稱偵續卷）卷一第127頁】，其於偵查中既經具
    結願負偽證罪之刑事責任後方為證述，在證據能力方面可認
    其所為證述之真實性可獲初步之確保。
二、其餘資以認定被告犯罪事實之非供述證據，均查無違反法定
    程序取得之情形，依刑事訴訟法第158條之4反面規定，亦具
    證據能力。
三、其他未經引用為本案認定事實依據之證據部分，則不贅述其
    證據能力之判斷。
貳、認定犯罪事實所憑之證據及理由
一、訊據被告張裕庭於本院審理時，對前揭犯罪事實坦承不諱，
     且與證人即告訴人張郁仁於警詢、偵查、臺灣雲林地方法
    院109年度訴字第33號案件中之證述情節相符、且有該民事
    案件判決書在卷（見該卷第441至452頁）可參，並有本院10
    6年度司裁全字第661號民事裁定（108年度他字第3047號卷〈
    下稱他字卷〉第10至11頁）、本院106年10月20日士院彩106
    司執全慎字第462號民事執行處查封登記函（他字卷第15至1
    6頁）、已執行囑託查封函傳送證明、本院106年10月20日士
    院彩106司執全字第462號執行命令（該司執全字卷第32頁）
    、臺北市士林地政事務所106年10月24日北市士登字第10632
    210900號函（同上司執全字卷第41頁）、本院106年11月13
    日士院彩106司執全慎字第462號函、臺灣新北地方法院民事
    執行處106年11月27日新北院霞106司執全助明字第711號函
    、本院106年度司執全字第462號民事裁定、臺灣雲林地方法
    院106年度執全助字第147號影本各1份（同上司執全字卷第5
    5至64頁）、附表所示土地登記第一、二類謄本各1份（他字
    卷第20至25頁）在卷可考。被告林俊一雖於本院審理中未到
    庭，惟其於偵查中陳稱：我沒有向被告張裕庭借款，也沒有
    簽借據，不清楚調解筆錄為何會這麼記載，…（問：你跟張
    裕庭之關係、彼此間的原因債權、調解過程、土地過戶等節
    是否實在？）不是真的，我不會過戶等語（見偵續卷第121
    、123頁），足見被告林俊一對其與張裕庭間無借貸關係亦
    不否認，核與張裕庭自白犯罪情節相符，且有前揭物證足佐
    ，被告2人罪證明確， 犯行均堪以認定。 
參、論罪科刑：
一、查被告行為後，刑法第214條已於108年12月25日修正公布，
    並於同年月27日生效施行。刑法第214條於72年6月26日後均
    未修正，故於94年1月7 日刑法修正施行後，所定罰金之貨
    幣單位為新臺幣，且其罰金數額依刑法施行法第1條之1第2
    項前段規定提高為30倍，本次修法將上開條文之罰金數額調
    整換算後予以明定，故無新舊法比較之問題，而應依一般法
    律適用原則，逕適用裁判時之法律即修正後之刑法第214條
    規定。
二、按刑法第214條之使公務員登載不實罪，以不實之事項使公
    務員登載於其所掌之公文書，並足以生損害於他人或公眾為
    其構成要件；又所謂使公務員登載不實罪，須一經他人之聲
    明或申報，公務員即有登載之義務，並依其所為之聲明或申
    報予以登載，而屬不實之事項者，始足構成。地政機關辦理
    土地所有權移轉登記時，僅須審核形式上之要件是否具備即
    足，對於土地所有權移轉之實質上是否真正，並無審認之責
    ，倘行為人明知所申辦之土地所有權移轉登記，實質上並非
    真正，仍以該不實之事項向地政機關申辦登記，使地政機關
    承辦之公務員登載於職務上所掌之相關公文書內，自與上開
    犯罪構成要件相當。是地政機關辦理土地所有權移轉登記時
    ，僅須審核形式上之要件是否具備即足，對於土地所有權移
    轉之實質上是否真正，並無審認之責。
三、查本案被告2人並無借貸關係，先偽簽調解筆錄，製造林俊
    一之債務假象，二人再將林俊一所有如附表所示土地，偽以
    登記原因為「買賣」，申辦移轉登記，向附表所示之地政機
    關申請移轉登記予張裕庭，使不知情之附表所示地政機關承
    辦人員於形式審查後，於附表所示之登記日期，將該等不實
    事項登載於渠等職務上所掌管之土地登記簿公文書上，足生
     損害於主管機關對地政管理之正確性。是核被告2人所為均
     係犯刑法第214條之使公務員登載不實罪。被告基於對告訴
    人張郁仁之同一假債務原因，製造被告等2人之假債權債務
    關係，以同一假買賣為理由，在短時間內，辦理附表所示土
    地之移轉登記，依一般社會健全觀念，在時間差距上，各係
    難以強行分割，在刑法評價上，係視為數個舉動之接續施行
    ，合為包括之一行為予以評價，均屬接續犯，應論以單純一
    罪。被告張裕庭、林俊一就本案起訴之犯行，均有犯意聯絡
    及行為分擔，為共同正犯。
四、爰審酌被告2 人對債務問題不循正當管道處理，竟製造假買
    賣及土地移轉登記，使公務員登記不實，所為非是，惟念被
    告張裕庭在本院審理中已坦承犯行之態度，被告張裕庭為高
    職畢業、從事電腦組裝修工作，已離婚，需扶養一名身 心
    障礙兒子及母親， 被告林俊一則年紀甚高，目前身體狀況
    不佳，有行天宮醫療志業醫療財團法人恩主公醫院病例資料
    （本院卷一第275至673頁）在卷可考，其二人均因一時思慮
    不周而犯案，暨其犯罪之動機、目的、手段、品性、生活狀
    況、智識程度、犯罪所生之損害，及犯罪後態度等一切情狀
    ，量處如主文所示之刑，並均諭知易科罰金之折算標準，以
    示懲儆。
五、末查，被告2 人五年內均未曾因故意犯罪受有期徒刑以上刑
    之宣告，有臺灣高等法院被告前案紀錄表2 份在卷可參，其
    等因一時失慮，致罹刑典，被告張裕庭於本院審理中已坦承
    犯行，堪認有所悔悟，被告林俊一則年事已高，身體狀況不
    佳，日常生活無法自理，目前住於護理之家，其等經此偵、
    審、科刑之教訓後，當知所警惕，信無再犯之虞，且告訴人
    具狀並到庭表示已與被告等達成民事和解，要原諒被告，同
    意給予被告緩刑機會。本院認前開所宣告之刑，以暫不執行
    為適當，爰依刑法第74條第1 項規定，併均宣告緩刑2 年，
    以勵自新。　　
據上論斷，應依刑事訴訟法第299 條第1 項前段，刑法第28條、
第214 條、第41條第1 項前段、第74條第1項，刑法施行法第1 
條之1 第1 項，判決如主文。
本案經檢察官劉畊甫提起公訴，檢察官郭騰月到庭執行職務。　
中　　華　　民　　國　　111 　年　　3 　　月　　28　　日
              刑事第三庭　　法  官  蕭文學
以上正本證明與原本無異。
如不服本判決，應於收受判決後20日內向本院提出上訴書狀，並
應敘述具體理由；其未敘述上訴理由者，應於上訴期間屆滿後20
日內向本院補提理由書（均須按他造當事人之人數附繕本），「
切勿逕送上級法院」。告訴人或被害人如對於本判決不服者，應
具備理由請求檢察官上訴，其上訴期間之計算係以檢察官收受判
決正本之日期為準。
因疫情而遲誤不變期間，得向法院聲請回復原狀。
                            書記官  江定宜
中　　華　　民　　國　　111 　年　　3 　　月　　28　　日
附錄本判決論罪科刑之法條依據：
中華民國刑法第214條
明知為不實之事項，而使公務員登載於職務上所掌之公文書，足
以生損害於公眾或他人者，處三年以下有期徒刑、拘役或一萬五
千元以下罰金。
附表：
編號 土地坐落 林俊一以買賣為原因移轉登記予張裕庭之登記日期 承辦之地政事務所 1 臺北市○○區○○○○段00000地號 107年1月24日 臺北市士林地政事務所 2 臺北市○○區○○○○段00000地號 107年1月24日  臺北市士林區地政事務所 3 雲林縣○○鄉○○0000地號 107年2月5日 雲林縣台西地政事務所 4 雲林縣○○鄉○○000000地號 107年2月5日 雲林縣台西地政事務所